臺灣臺北地方法院簡易民事判決
110年度北簡字第18829號
原      告  劉倚君  
訴訟代理人  顏瑞成律師（法扶律師）
複 代理 人  黃心慈律師
被      告  陳敏榮  

上列當事人間請求侵權行為損害賠償事件，本院於民國一百一十
一年七月六日言詞辯論終結，判決如下︰
    主    文
被告應給付原告新臺幣壹拾壹萬陸仟壹佰伍拾伍元，及自民國一
百一十年九月三十日起至清償日止，按年息百分之五計算之利息
。
原告其餘之訴駁回。
訴訟費用新臺幣肆仟陸佰參拾元由被告負擔百分之二十七，餘由
原告負擔。
本判決第一項得假執行。但被告如以新臺幣壹拾壹萬陸仟壹佰伍
拾伍元為原告預供擔保，得免為假執行。
    事    實
甲、原告方面：
一、聲明：被告應給付原告新臺幣（下同）四十二萬八千六百五
    十五元，及自起訴狀繕本送達翌日（即民國一百一十年九月
    三十日）起至清償日止，按年息百分之五計算之利息。
二、陳述略稱：
  ㈠緣被告陳敏榮於一百零九年五月二十九日十六時五十七分許
    ，駕駛自用小客車，於臺北市中山區長春路東往西方向行駛
    ，行經建國北路二段路口欲左轉，本應「注意汽車行經行人
    穿越道，遇有行人穿越時，無論有無交通指揮人員指揮或號
    誌指示，均應暫停讓行人先通過，並應注意車前狀況，隨時
    採取必要之安全措施」、「左轉彎時，應距交岔路口三十公
    尺前顯示方向燈或手勢，換入內側車道或左轉車道，行至交
    岔路口中心處左轉」，且依當時情形並無不能注意之情事，
    竟疏未注意，不慎撞及行走於人行道上之原告，致原告受有
    右側手肘挫傷、胸壁挫傷、左側髖部挫傷、右側小腿開放性
    傷口等多處傷害，需花費相當時間、金錢治療及調養，系爭
    傷害造成原告日常生活不便、影響工作生計甚鉅、且小腿處
    疤痕需額外為除疤手術才能完全除去，否則將伴隨終生，又
    因事發突然遭受衝撞，至今於行經大型路口時，仍倍感焦慮
    恐慌，身體及精神上均受有極大痛苦，被告前開行為，業經
    本院一一○年度交簡字第一四五號判決認定過失傷害罪成立
    外，並有臺北市政府警察局道路交通事故初步分析研判表認
    定其肇事原因在案，爰依民法第一百八十四條第一項前段、
    第一百九十一條之二、第一百九十三條、第一百九十五條第
    一項規定提起本件訴訟。
　㈡本件原告請求項目及金額分述如下：
　　⑴原告得依民法第一百九十三條第一項之規定，請求被告賠
      償因車禍所生增加生活上之需要、喪失或減少勞動能力之
      損害，共計原告受有十二萬八千六百五十五元之損害：
　　　①「增加生活上之需要」部分為一萬六千一百五十五元：
　　　　⒈醫療費用一萬一千二百五十元：車禍後，經診斷原告
          受有右側手肘、胸壁及左側髖部挫傷，右側小腿開放
          性傷口，上開傷勢致原告須往返骨科、急診外科及一
          般外科回診追蹤治療，至今共支出三千四百元。又因
          事發當時突遭衝擊，驚嚇過度致本即因恐慌焦慮症，
          而定期至身心診所看診的原告，恐慌情況加劇，不得
          不增加看診頻率及延長治療期間，至今共額外花費七
          千六百六十元。原告另有接受傳統中醫之經絡推拿治
          療，減緩其因骨頭遭撞擊之不適感，對於加速血液循
          環消除瘀血及疼痛有其必要性，至今支出之費用共一
          百九十元。
　　　　⒉醫事費用二百六十元：原告共支出二百六十元之診斷
          書費用，屬必要費用，得為請求。
　　　　⒊營養費用及醫療用品費用共計三千二百九十元：原告
          右小腿傷口須每日換藥包紮，支出醫療用品二千九百
          二十五元，雖因事隔久遠原告已難以取得購買藥局開
          立發票之商品明細，然事故後原告受有外傷患部須按
          日換藥包紮亦符常情，故原告有此筆支出尚稱合理。
          又原告受傷當周身體狀況較為虛弱，需補充豐富營養
          素以利於元氣康復，故有額外營養食品三百六十五元
          支出。
　　　　⒋交通費用一千三百五十五元：原告因此事故身體多處
          挫傷且右小腿有開放性傷口，於復原期間行走不便，
          須來回醫院復診，故核對原證六中原告就醫單據之日
          期與交通費用單據之日期，原告交通費用支出總計一
          千三百五十五元。
　　　②「喪失或減少勞動能力」（不能工作之損失）十一萬二
        千五百元：
　　　　⒈原告於車禍發生前，於醫美診所擔任業務推銷員，每
          月領有二萬一千二百七十一元之底薪，再額外視該月
          份之業績領取現金抽成做為報酬。然於事故發生前三
          、四個月，原告考量工時彈性以及同時擔任多家醫美
          診所之靠行業務員相較於待在原先之「東區時尚美學
          診所」有更多推銷之機會，便辭去原先之正職工作，
          改以與多家醫美診所合作之模式，居中向顧客介紹、
          分析各種美容產品、美容課程賺取抽成。此外，原告
          同時期也在「心田地政士事務所」以底薪二萬元兼差
          擔任業務員，透過本身業務之人脈與交際機會媒介土
          地貸款等事宜賺取佣金，足證原告於事故發生前每月
          收入至少有二萬至三萬元不等，故應認以平均值二萬
          五千元計算原告每月薪資所得，確有所憑。又原告此
          種與美容診所或地政事務所之靠行業務合作關係，因
          並非正式員工身分，故除了底薪外，其餘抽成或佣金
          均按當月業績一次現金支付，雖致原告較難舉證說明
          ，然考量一百零九年五月二十九日事故當時，每月基
          本工資為二萬三千八百元，故原告主張每月收入所得
          為平均值之二萬五千元尚稱合理。
　　　　⒉而原告於車禍後除因小腿上之傷口及手肘、胸壁、左
          側髖部之挫傷，需持續回診且行動不便外，原告身為
          醫美業務，職業性質極重視業務員之外貌形象，銷售
          業績每每與業務員之容貌體態習習相關。　
　　　　⒊本件傷勢導致原告直到完全恢復的四個半月前（事發
          當天一百零九年五月二十九日，至一百零九年十月七
          日最後一次至急診醫學科看診日計算，共一百三十二
          天約四個半月），根本無法回復崗位。因原告四個半
          個月無法工作，故喪失四個半月之勞動薪資所得，是
          以平均每月薪資二萬五千元計算，原告即受有十一萬
          二千五百元薪水之損失（計算式：25,000元×4.5月＝1
          12,500元）。　　　　
　　⑵原告得依民法第一百九十五條第一項之規定，請求被告賠
      償原告因此車禍所生之「非財產上之損害賠償」即「精神
      上慰撫金」三十萬元：
　　　①被告駕駛車輛未能善盡其注意義務，於行經人行道時未
        禮讓行人、未依規定使用燈光，肇致車禍，當下猛烈撞
        擊致原告飽受驚恐，此後對於橫跨大型路口留下嚴重陰
        影，亦加劇原有之恐慌症。
　　　②又原告未婚與母親同住，一家兩口之經濟狀況全靠原告
        一人工作薪水支撐，而車禍造成原告身體多處挫傷，及
        右小腿的開放性傷口，於治療後仍留下明顯傷疤，嚴重
        影響原告在醫美診所擔任美容產品推銷員，薪水依憑自
        身銷售能力，醫美診所尤其要求業務人員須重視外在容
        貌，因事關能否說服顧客購買產品，故被告之行為不僅
        讓原告長期無法上班營生，也將影響原告未來產品推銷
        之業績狀況甚鉅，原告之經濟壓力倍增。
　　　③另原告自本事故後產生嚴重壓力反應，時常失眠、且有
        躁鬱、憂鬱情況，又因服用藥物體重暴增十五公斤，身
        材嚴重走樣進而影響從事醫美推銷產品、療程的業績，
        在如此打擊下曾有多次自殺送醫急診之情形，身心受有
        極大折磨，且被告迄今不僅未曾賠償分毫，亦對於原告
        之傷勢及後續狀況不理不睬，除了事發當日曾親簽一紙
        自白書，承諾會負全責外毫無積極作為，也未能與原告
        達成和解，原告母親亦曾電話詢問，反遭被告表示不欲
        加以理會，如此態度令人寒心，原告事發至今遭受巨大
        之身體、精神上折磨，故原告依民法第一百九十五條第
        一項之規定，向被告請求三十萬元之精神慰撫金。
　　⑶綜上，被告應賠償原告共計四十二萬八千六百五十五元（
      計算式：16,155＋112,500＋300,000＝428,655）。
　㈢本件主張醫療用品費用部分係因當時受傷有需要包紮傷口。
    關於原告於一百零八年全年所得僅二萬一千二百七十一元、
    一百零九年沒有所得資料，且勞保投保資料顯示於一百零八
    年一月三十一日即自東區時尚美學診所退保部分，原告於系
    爭車禍發生前就已經從東區時尚美學診所離職，後來是在尚
    凌美學診所當兼職的推銷業務，不是正式員工，都是現領，
    收入是有推銷有收入，所以只能用估算。
　㈣兩造曾經在中山區公所調解，對於賠償總額為十六萬元達成
    一致，僅是對於付款方式究係按月賠償一萬元或按月賠償二
    萬元，無法達成共識而破局，因此，原告願付出最大誠意，
    同意以下述和解方案與被告達成和解：
　　⑴被告給付原告十六萬元，並自和解達成時起，按月支付一
      萬元直至十六萬元清償完畢為止，若有遲誤一期視為全數
      到期。
　　⑵原告其餘請求全數拋棄。
　　⑶訴訟費用由被告負擔。
　㈤對本院一一○年度交簡字第一四五號刑事全卷沒有意見。原告
    主張醫療費用部分，除原證一及原證七有兩份診斷證明書外
    ，其他醫療費用因時隔久遠，無法提出。本件聲明減縮之後
    請求的金額與最初的金額只有在交通費用把跟看診無關的費
    用剔除，其他都一樣，請法院依法斟酌。本件若被告仍有意
    和解，原告訴訟代理人可以代為轉達。
三、證據：提出下列證據為證：
原證一：馬偕紀念醫院乙種診斷證明書影本一件。
原證二：道路交通事故現場圖影本一件。
原證三：道路交通事故照片黏貼紀錄表影本一件。
原證四：道路交通事故初步分析研判表影本一件。
原證五：本院一一○年度交簡字第一四五號刑事簡易判決影本一
        件。
原證六：損害賠償支出明細表一件。
原證六之一：損害賠償各項支出相關單據影本一件。
原證七：永康身心診所診斷證明書影本一件。
原證八：被告自白書影本一件。
原證九：原告一○八年度綜合所得稅各類所得資料清單一件。
原證十：原告於心田地政士事務所薪資給付證明及訴外人地政士
        證書影本各一件。
附表一：原告交通費用支出與就醫相關部分明細表一件。
乙、被告方面：
一、聲明：原告之訴駁回。
二、陳述略稱：
  ㈠對本院一一○年度交簡字第一四五號刑事全卷沒有意見，對原
    告請求非財產損害跟喪失勞動能力部分有意見，其他的請求
    金額沒有爭執，原告本來就有憂鬱症，並不是這件事情才有
    憂鬱症。
　㈡被告學歷國中肄業，現在是在做水電，算天數的，平均一個
    月大約三、四萬元不一定，名下沒有財產，也有欠勞健保，
    沒有房子、車子、股票、存款，被告都是跟家人借機車騎，
    家裡有爸爸、弟弟，兩人都中風，房租都是被告在繳。兩造
    當初曾經在中山區公所調解，當初被告是不希望留有前科，
    但是原告堅持提告，如要和解可能以十萬元分期付款。　
三、證據：無。
丙、本院依職權調閱本院一一○年交簡字第一四五號刑事全卷，
    並向臺北市政府警察局交通警察大隊函調本件肇事相關資料
    ，復調閱原告財產所得及勞健保投保資料。
    理    由
一、程序方面：
  ㈠按民事訴訟法第十五條第一項規定：「因侵權行為涉訟者，
    得由行為地之法院管轄。」。系爭車禍發生於臺北市中山區
    ，屬本院轄區，故本院具有管轄權，合先敘明。
　㈡按訴狀送達後，原告不得將原訴變更或追加他訴，但擴張或
    減縮應受判決事項之聲明者，不在此限，民事訴訟法第二百
    五十五條第一項第三款定有明文，此項規定於簡易訴訟程序
    適用之（民事訴訟法第四百三十六條第二項參照）。經查，
    本件原告聲明原主請求金額為四十三萬零九百四十元，嗣於
    一百一十一年七月一日具狀減縮主請求金額為四十二萬八千
    六百五十五元，參酌前揭規定，程序並無不合，應予准許。
二、原告主張被告於一百零九年五月二十九日十六時五十七分許
    ，駕駛自用小客車，於臺北市中山區長春路東往西方向行駛
    ，行經建國北路二段路口欲左轉，竟疏未注意，不慎撞及行
    走於人行道上之原告，致原告受有右側手肘挫傷、胸壁挫傷
    、左側髖部挫傷、右側小腿開放性傷口等多處傷害等情，業
    據本院依職權調取本院一一○年交簡字第一四五號刑事全卷
    查明無訛，再參酌被告到庭除對非財產損害跟喪失勞動能力
    部分有爭執外，並不爭執駕車撞及原告並致其受傷乙節，原
    告主張之事實足堪信為真實。　
三、按「因故意或過失，不法侵害他人之權利者，負損害賠償責
    任。」、「汽車、機車或其他非依軌道行駛之動力車輛，在
    使用中加損害於他人者，駕駛人應賠償因此所生之損害。」
    ，民法第一百八十四條第一項前段、第一百九十一條之二前
    段分別定有明文。又人格權受侵害時，以法律有特別規定者
    為限，得請求損害賠償或慰撫金；不法侵害他人之身體或健
    康者，對於被害人因此喪失或減少勞動能力或增加生活上之
    需要時，應負損害賠償責任；不法侵害他人之身體、健康、
    名譽、自由、信用、隱私、貞操、或不法侵害其他人格法益
    而情節重大者，被害人雖非財產上之損害，亦得請求賠償相
    當之金額，民法第十八條、第一百九十三條第一項、第一百
    九十五條第一項前段定有明文。另損害賠償之債，以有損害
    之發生及有責任原因之事實，並二者之間，有相當因果關係
    為成立要件。至於相當因果關係之認定，應以行為人之行為
    所造成之客觀存在事實為觀察之基礎，倘就該客觀存在之事
    實，依吾人智識經驗判斷，通常均有發生同樣損害結果之可
    能者，始得謂行為人之行為與被害人所受損害間，具有相當
    因果關係。苟無此一行為，固不能發生此項損害；倘有此一
    行為，通常亦不致發生此種損害時，自無因果關係存在（最
    高法院九十七年度台上字第一六二七號裁判參照）。次按當
    事人主張有利於己之事實者，就其事實有舉證之責任，民事
    訴訟法第二百七十七條前段定有明文。又民事訴訟如係由原
    告主張權利者，應先由原告負舉證之責，若原告先不能舉證
    ，以證實自己主張之事實為真實，則被告就其抗辯事實即令
    不能舉證，或其所舉證據尚有疵累，亦應駁回原告之請求；
    另原告於起訴原因已有相當之證明，而被告於抗辯事實並無
    確實證明方法，僅以空言爭執者，當然認定其抗辯事實之非
    真正，而應為被告不利益之裁判，最高法院十七年上字第九
    一七號裁判意旨、十八年上字第一六七九號裁判意旨可資參
    照。
四、原告得請求被告賠償「增加生活上之需要」一萬六千一百五
    十五元、非財產損害之精神慰撫金十萬元，共計十一萬六千
    一百五十五元：
　㈠醫藥費用、醫事費用、營養費及醫療用品費用、交通費用部
    分：原告請求被告賠償此部分金額總計一萬六千一百五十五
    元，已據提出前揭相關醫療費用、證明書費之單據、外送平
    台之證明聯二紙及相關乘車證明，並附有馬偕紀念醫院乙種
    診斷證明書及永康身心診所診斷證明書為證，被告於本院一
    百一十一年七月六日言詞辯論期日表明對於原告該請求金額
    沒有爭執（參本卷第一八○頁），應認原告請求被告賠償「
    增加生活上之需要」一萬六千一百五十五元為適當。
　㈡喪失或減少勞動能力（不能工作之損失）部分，原告主張賠
    償十一萬二千五百元應屬無據： 
　　⑴原告主張自系爭車禍發生當天一百零九年五月二十九日，
      至一百零九年十月七日最後一次至急診醫學科看診日計算
      ，共一百三十二天約四個半月，根本無法回復崗位，因四
      個半個月無法工作，故喪失四個半月之勞動薪資所得，是
      以平均每月薪資二萬五千元計算，總計原告受有十一萬二
      千五百元薪水之損失云云，並提出馬偕紀念醫院乙種診斷
      證明書、一○八年度綜合所得稅各類所得資料清單、心田
      地政士事務所薪資給付證明等件為證。
　　⑵惟查：①依據原告所提出前揭馬偕紀念醫院乙種診斷證明書
      記載病名為「S5001XA右側手肘挫傷S20219A胸壁挫傷S700
      2XA左側髖部挫傷S81801A右側小腿開放性傷口。」，醫師
      囑言為「患者劉倚君病歷號碼0000000-0，於本院門診自
      一百零九年六月二日起至一百零九年六月二日止，共就診
      一次。紀錄如下：骨科就診日期：一百零九年六月二日，
      於本院一百零九年五月二十九日，急診共就診一次。急診
      紀錄如下：一百零九年五月二十九日十七時二十六分○四
      秒至一百零九年五月二十九日十八時○六分（以下空白）
      」（參本院卷第十九頁），並未記載所受傷害有必須休養
      無法工作之期間，原告就四個半個月無法工作，並未舉證
      證明；②原告提出一○八年度綜合所得稅各類所得資料清單
      對照本院依職權調閱之原告財產所得資料，足信原告於本
      件車禍前即已自東區時尚美學診所離職，又原告所提出心
      田地政士事務所一百零九年一月至五月薪資給付證明之內
      容，並未顯示於原告之財產所得資料，甚至原告一百零九
      年所得資料顯示所得金額為零，難認原告沒有工作收入與
      本件車禍傷害間之相當因果關係；③基上，原告主張不能
      工作損失十一萬二千五百元，洵屬無據。
　㈢原告主張慰撫金三十萬元，惟審酌下列情狀，金額應以十萬
    元為適當：   
    ⑴原告陳稱未婚與母親同住，本件系爭車禍發生前，曾經於
      東區時尚美學診所擔任業務推銷員，每月領有二萬一千二
      百七十一元之底薪，再額外視該月份之業績領取現金抽成
      做為報酬，又於系爭車禍發生前三、四個月，原告辭去原
      先之正職工作，改以與多家醫美診所合作之模式，居中向
      顧客介紹、分析各種美容產品、美容課程賺取抽成，同時
      期也於心田地政士事務所以底薪二萬元兼差擔任業務員，
      原告於系爭車禍發生前每月收入至少有二萬至三萬元不等
      ，然經本院依職權調閱被告之財產所得等資料核對，原告
      於一百零八年全年所得僅二萬一千二百七十一元，一百零
      九年沒有所得資料，且勞保投保資料顯示於一百零八年一
      月三十一日即自東區時尚美學診所退保，原告所述與客觀
      資料未盡相符；馬偕紀念醫院乙種診斷證明書顯示被告造
      成原告受有右側手肘挫傷、胸壁挫傷、左側髖部挫傷、右
      側小腿開放性傷口等傷害（參本院卷第十九頁），而永康
      身心診所診斷證明書顯示原告於車禍前即有身心問題，車
      禍更造成急性心理壓力反應，車禍後恐慌焦慮症狀加重（
      參本院卷第六十三頁），足信被告所造成之前揭傷害，侵
      害原告之身體、健康等，確實造成原告精神上受有相當程
      度之痛苦。
　　⑵被告陳稱為國中肄業，現職為做水電工作，薪水以日薪計
      算，平均一個月大約三、四萬元不一定，名下沒有財產，
      也有欠勞健保，沒有房子、車子、股票、存款，被告都是
      跟家人借機車騎，家裡有爸爸、弟弟，兩人都中風，房租
      都是被告在繳。原告主張兩造曾經在中山區公所調解，對
      於賠償總額為十六萬元達成一致，但對於付款方式未能達
      成共識，被告承認當初確實這樣講，但當時是考量不希望
      留有前科，惟原告仍堅持提告讓被告留有前科，現在被告
      只願意以十萬元分期付款。
　　⑶審酌前揭被告加害情形、原告所受傷害及原告精神上痛苦
      之程度、兩造之身分、地位、經濟狀況及被告態度等一切
      情狀，精神慰撫金應以十萬元為適當。
　㈣基上，被告應賠償原告之金額總計為十一萬六千一百五十五
    元，計算式：16,155＋100,000＝116,155。
五、綜上所述，原告本於民法侵權行為法律關係，請求被告給付
    付四十二萬八千六百五十五元，及自起訴狀繕本送達之翌日
    （即一百一十年九月三十日）起至清償日止，按年息百分之
    五計算之利息，其請求於主文第一項之範圍內為有理由，應
    予准許。超過主文第一項範圍之請求，則屬無據，應予駁回
    。
六、本件係就民事訴訟法第四百二十七條第一項訴訟適用簡易程
    序所為被告一部敗訴之判決，依同法第三百八十九條第一項
    第三款規定，就被告敗訴部分應依職權宣告假執行。並依同
    法第三百九十二條第二項規定，依職權宣告被告敗訴部分如
    供擔保，得免為假執行。
七、本件訴訟費用額，依後附計算書確定如主文所示金額。
八、本件事證已臻明確，兩造其餘攻擊防禦方法，於本判決結果
    不生影響，爰不一一論述，併此敘明。
九、據上論結，原告之訴為一部有理由，一部無理由，依民事訴
    訟法第七十九條，判決如主文。
中　　華　　民　　國　　111 　年　　8 　　月　　4 　　日
                              臺北簡易庭
                              法      官  文衍正
以上正本係照原本作成。
如對本判決不服，須於判決送達後二十日內向本庭（臺北市重慶
南路一段一百二十六巷一號）提出上訴狀。（須按他造當事人之
人數附繕本）。如委任律師提起上訴者，應一併繳納上訴審裁判
費。
中　　華　　民　　國　　111 　年　　8 　　月　　4 　　日
                              書  記  官  高秋芬
訴訟費用計算書：
項        目             金  額（新臺幣）       
第一審裁判費　　           4,630元         
合　　　　計　　     　    4,630元 
備註：本件起訴之初原告主請求金額為四十三萬零九百四十元，
      故應繳納而經准訴訟救助暫免繳納之第一審裁判費四千七
      百四十元超過前揭金額，嗣原告減縮主請求金額為四十二
      萬八千六百五十五元，核屬減縮應受判決事項之聲明，故
      原告暫免繳納之第一審裁判費，超過前揭訴訟費用部分，
      應由原告自行負擔。